【裁判字號】    90,上易,1006
【裁判日期】    900816
【裁判案由】    詐欺
【裁判全文】
臺灣高等法院臺南分院刑事判決             九十年度上易字第一六號     Ｃ
      上  訴  人
      即  被  告  乙  ○  ○
      選任辯護人  石  本  婁
      自  訴  人  甲  ○  ○
右上訴人因詐欺案件，不服臺灣臺南地方法院八十九年度自字第三四○號中華民國九
十年五月八日第一審判決，提起上訴，本院判決如左：
      主      文
上訴駁回。
      事      實
一、乙○○利用其任職新全陽移民事業股份有限公司之機會，竟意圖為自己不法之所
    有，於民國八十七年十二月間，多次以電話或面談方式，向自訴人甲○○表示，
    他們公司可為自訴人之子黃偉倫辦理移民美國手續，約定總代辦費美金十萬元，
    並於自訴人交付相關資料及代辦費用起十個月內，完成移民之申請，如不能協助
    取得美國公民資格，除扣除新台幣一萬元作為郵電費外，其餘款項全數退還。自
    訴人信以為真，陷於錯誤，於八十七年十二月三十日在台南縣永康市○○路三五
    五巷十二號住處與乙○○簽立移民契約書，並繳付二萬元美金與乙○○，且依約
    於八十八年一月十六日（自訴狀誤植為八十七年一月十六日）匯款新台幣一百九
    十四萬七千六百元（折合美金六萬元）入乙○○於台灣省合作金庫民權支庫之帳
    戶內。詎乙○○收取款項後，並未依期辦妥自訴人委辦之移民事宜，自訴人欲向
    新全陽公司查詢，該公司又已遷移，乙○○迄今未依約退還款項，更未與自訴人
    連繫，自訴人始知受騙。
二、案經自訴人向臺灣臺南地方法院提起自訴。
      理      由
一、上訴人即被告乙○○對於右揭與自訴人簽約，並收取款項，事後未能依約辦妥移
    民，復未能還款項等事實均坦白承認，惟否認其有何詐欺故意，辯稱：自訴人要
    辦特殊移民，要靠關係透過檯面下作業，即須委託美國的移民公司辦理，此部分
    作業非我所能控制，且我已付六萬元美金委請美國的朋友辦理。我們公司因股東
    不合而辦理解散登記，我遷至承德路辦公時，曾通知自訴人，今年農曆過年時，
    我曾打電話向自訴人拜年，但因自訴人不在而未連絡上，自訴人的移民案，我未
    辦妥，本應退錢，惟現無力償還，我無詐欺故意等語。
二、經查，前開事實，被告坦承與自訴人簽約，並收取款項，事後未能依約辦妥移民
    ，復未能還款項等事實，核與自訴人指述情節大致相符，且有移民契約書及匯款
    單據在卷足憑，此部分事實足堪認定。被告雖辯稱其有委請美國移民公司辦理本
    件移民事宜，惟經原審法院命其提出此部分相關單據，被告又以公司搬遷，資料
    散失為由，無法提出，被告與自訴人之移民事項既尚未辦委，又已收取自訴人新
    台幣二百多萬元之鉅款，竟將委辦相關資料遺失，此種辯解顯與經驗法則有違，
    核無可採。次查，依雙方契約書之記載，雖當事人係載為黃偉倫與新全陽移民事
    業股份有限公司，惟自訴人及被告分別以雙方代表人身分簽名於契約上，自訴人
    匯寄委辦費用的對像係被告，被告復不否認係其本人收受自訴人寄送之費用，並
    負責辦理整個移民事宜，參諸黃偉倫係自訴人之子，尚無資力等情狀，堪認本件
    委辦契約之真正當事人係自訴人與被告。再依契約書第三條之約定，被告負責於
    十個月內完成黃偉倫之移民申請；第五條約定，被告如未能於完成委託業務，除
    扣新台幣一萬元作為郵電費外，其餘已付費用無條件全額退還自訴人，有契約書
    在卷可參，被告於收取費用自訴人八萬元美金後，無法於約定期限內完成移民申
    請，竟不依約還款，且公司解散後，亦不主動與自訴人連絡，迄今二年餘猶無償
    還款項，被告對自訴人交付之款項有不法所有之意圖，應可認定。而被告簽契約
    收費用之行為，乃其騙取自訴人八萬元美金之手段，被告所辯，係事後卸責之詞
    ，難以採信，其施用詐術之犯行，可以認定。至於被告聲請傳喚證人甲○○及遠
    居美國之證人陳千惠到庭作證，因本件事證已明確，無再予傳喚作證之必要，附
    為敘明。
三、核被告意圖為自己不法之所有，以詐術使人將本人之物交付，所為係犯刑法第三
    百三十九條第一項之詐欺取財罪。原審依上開法條及罰金罰鍰提高標準條例第一
    條前段，並審酌被告犯罪之動機、目的、手段及所造成危害、尚未與自訴人達成
    民事上和解等一切情狀，量處被告有期徒刑一年，認事用法及量刑均無不當。被
    告上訴意旨仍執陳詞否認其有詐欺之犯行而指摘原判決不當，為無理由，應予駁
    回。
四、自訴人甲○○經合法傳喚，無正當理由不到庭，不待其陳述而為判決。
據上論結，應依刑事訴訟法第三百六十八條、第三百六十四條、第三百三十一條第一
項，判決如主文。
中    華    民    國      九十      年      八      月      十六        日
                                  臺灣高等法院臺南分院刑事第一庭
          審判長法官  鄭    文    肅
                                            法官  王    浦    傑
                                            法官  黃    三    哲
右正本證明與原本無異。
不得上訴。
                                      法院書記官  陳    淑    貞
中    華    民    國      九十      年      八      月     十七         日
附錄法條：
刑法第三百三十九條第一項：意圖為自己或第三人不法之所有，以詐術使人將本人或
                          第三人之物交付者，處五年以下有期徒刑、拘役或科或
                          併科一千元以下罰金。


司法院資訊處製作；財團法人民間司法改革基金會備份。
